【裁判字號】    97,交簡上,247
【裁判日期】    971128
【裁判案由】    過失傷害
【裁判全文】
臺灣板橋地方法院刑事判決           97年度交簡上字第247號
上  訴  人  臺灣板橋地方法院檢察署檢察官
被      告  甲○○
上列上訴人因被告過失傷害案件，不服本院九十七年度交簡字第
三八三○號中華民國九十七年九月十七日第一審簡易判決（聲請
簡易判決處刑案號：臺灣板橋地方法院檢察署九十七年度偵字第
一九八七二號），提起上訴，本院管轄之第二審合議庭認應適用
通常程序，自為第一審判決如下：
    主  文
原判決撤銷。
本件公訴不受理。
    理  由
一、聲請簡易判決處刑意旨略以：被告甲○○於民國九十七年四
    月二十七日十時二十二分許，駕駛車牌號碼為ＩＶ－六三七
    ○號之自用小客車，自臺北縣林口鄉○○○路○段一百七十
    七號前之路邊停車格駛出之際，本應注意汽車起駛前應顯示
    方向燈，注意前後左右有無障礙或車輛，並應讓行進中之車
    輛優先通行，而依當時情形，又無不能注意之情事，竟疏於
    注意左後方來車，貿然由路邊停車格駛出，未讓左側行進中
    之車輛先行，適有丙○○騎乘車牌號碼為Ｊ九Ｄ－九六一號
    之重型機車行經該處，因閃避不及而擦撞上開自小客車左後
    方之葉子板，致丙○○人車倒地，受有左側鎖骨閉鎖性骨折
    、頭部外傷、左足第二趾趾骨骨折及左大腿挫傷之傷害。因
    認被告甲○○涉犯有刑法第二百八十四條第一項過失傷害罪
    嫌。
二、按告訴乃論之罪，告訴人於第一審辯論終結前，得撤回其告
    訴，刑事訴訟法第二百三十八條第一項定有明文；又告訴經
    撤回者，應諭知不受理之判決，並得不經言詞辯論為之，同
    法第三百零三條第三款、第三百零七條亦定有明文。復按刑
    事訴訟法第二百三十八條第一項之立法意旨，係重在限制告
    訴乃論之罪撤回告訴之時期，亦即撤回告訴，必須於第一審
    「辯論終結」前，始得為之，逾此時期，即不得為之，以免
    肇致告訴人操縱訴訟程序及輕視裁判之流弊，則依此立法理
    由，應認此撤回告訴之時期限制，並非僅重在第一審終結程
    序是否經「言詞辯論」，而乃著重在告訴人之撤回告訴，須
    在第一審裁判前法院最後得審酌之時點前，故理論上不經言
    詞辯論之判決，告訴人須於第一審判決前，撤回其告訴；惟
    法院所為之判決，須對外表示，始發生羈束力，如僅制作判
    決書，並未依法定之宣告或送達程序對外表示，則實際不過
    一種裁判文稿，並無羈束力可言，最高法院著有二十年度非
    字第一百十九號判例意旨可資參照，據此，因刑事簡易判決
    處刑之案件，不經通常審判程序，法院應立即處分，刑事訴
    訟法第四百四十九條第一項、第四百五十三條定有明文，則
    簡易程序之判決，因其不經言詞辯論及宣示判決程序，在未
    依法定送達程序對外表示前，不過為一種裁判文稿，並無羈
    束力，自不宜限制過嚴，不許告訴人於判決依法定送達程序
    對外表示前撤回其告訴，以保障人權，合予敘明。
三、經查：本件告訴人丙○○告訴被告過失傷害案件，聲請簡易
    判決處刑書認被告係觸犯刑法第二百八十四條第一項之過失
    傷害罪嫌，該罪依同法第二百八十七條前段之規定，須告訴
    乃論。茲告訴人於臺灣板橋地方法院檢察署檢察官九十七年
    七月二十四日聲請簡易判決處刑後之九十七年九月十二日，
    向臺灣板橋地方法院檢察署遞狀提出本件刑事撤回告訴狀，
    經臺灣板橋地方法院檢察署於九十七年九月十八日轉送至本
    院收受各情，有臺灣板橋地方法院檢察署九十七年九月十八
    日乙○慎誠九十七偵一九八七二字第一○三三一六號函所附
    告訴人之刑事撤回告訴狀，及該函文上所蓋本院收狀戳章可
    稽，是告訴人於九十七年九月十八日撤回告訴，而原審法院
    雖係於告訴人撤回告訴前之九十七年九月十七日，依刑事簡
    易判決程序為被告有罪之判決，惟原審判決書乃係於九十七
    年九月二十五日，經郵務士送達至被告之住所地，未獲會晤
    本人，已將文書交與有辨別事理能力之受雇人，有本院送達
    證書一紙附卷可稽，是原審判決於九十七年九月二十五日送
    達後發生效力。揆諸前揭說明，足徵告訴人係於原審判決對
    外生效前之九十七年九月十八日，即向本院撤回其告訴，自
    屬已合法撤回告訴甚明。從而，本件業經告訴人於原審判決
    生效前合法撤回其告訴，應為不受理之判決始屬適法，原審
    未及審酌上情，而就上開事實為實體上之科刑判決，容有未
    洽，上訴人據此上訴為有理由，自應由本院合議庭依通常程
    序將原判決撤銷改判，並不經言詞辯論，就檢察官聲請簡易
    判決處刑之犯罪事實，依法逕為不受理之判決。
四、末按法院得逕以簡易判決處刑者，所科之刑以宣告緩刑、得
    易科罰金之有期徒刑及拘役或罰金為限。檢察官聲請以簡易
    判決處刑之案件，經法院認為有刑事訴訟法第四百五十一條
    之一第四項但書第三款所列之法院於審理後認應為無罪、免
    訴、不受理或管轄錯誤判決之諭知者，應適用通常程序審判
    之，刑事訴訟法第四百四十九條第三項、第四百五十二條分
    別定有明文。本件原審未及審酌告訴人已具狀撤回其告訴，
    致未適用通常程序審理，誤以簡易判決處刑，其所踐行之簡
    易處刑程序違背法令而存有瑕疵，為保障當事人之審級利益
    ，本院合議庭依通常訴訟程序審判，撤銷原審判決，以第一
    審法院之地位為第一審判決。
據上論斷，應依刑事訴訟法第452 條、第455 條之1 第1 項、第
3 項、第369 條第1 項前段、第364 條、第303 條第3 款、第30
7 條，判決如主文。
中    華    民    國    97    年    11    月    28    日
                  刑事第二庭審判長法  官  王屏夏
                                  法  官  吳幸娥
                                  法  官  王偉光
上列正本證明與原本無異。
如不服本判決，應於送達後10日內敘明上訴理由，向本院提出上
訴狀，上訴於本院第二審合議庭 (應附繕本) 。其未敘述上訴理
由者，應於上訴期間屆滿後20日內向本院補提理由書「切勿逕送
上級法院」。
                                  書記官  陳宥伶
中    華    民    國    97    年    11    月    28    日


司法院資訊處製作；財團法人民間司法改革基金會備份。
